臺灣橋頭地方法院民事判決
111年度訴字第865號
原      告  臺灣橋頭地方檢察署

法定代理人  鍾和憲  
訴訟代理人  李典育  
被      告  韓沅彬  


上列當事人間請求償還犯罪被害補償金事件，本院於民國111年1
1月3日言詞辯論終結，判決如下：    
    主  文
被告應與訴外人鄭裕燕連帶給付原告新臺幣貳佰萬貳仟零貳拾捌
元，及自民國一百一十一年七月二十六日起至清償日止，按週年
利率百分之五計算之利息。
訴訟費用由被告與訴外人鄭裕燕連帶負擔其中督促程序費用新臺
幣伍佰元，餘由被告負擔。    
    事實及理由
壹、程序部分：
    被告經合法通知未於言詞辯論期日到場（按：被告因案執行
    ，其表示放棄到庭），核無民事訴訟法第386條各款所列情
    形，爰依原告之聲請，由其一造辯論而為判決。
貳、實體部分：
一、原告主張：被告與訴外人鄭裕燕自民國106年間透過朋友在
    網路上認識後，於107年間開始見面交往。因鄭裕燕自幼主
    要由鄭裕燕之母王怜如照顧及管教，鄭裕燕之父多聽從王怜
    如之意，而王怜如管教甚嚴，不允許鄭裕燕交男朋友，且鄭
    裕燕平時出門均由王怜如陪同出門，鄭裕燕、被告見面之機
    會不多，只能找空檔偷偷見面，平常均利用通訊軟體LINE及
    FACEBOOK聯絡，長久以往導致鄭裕燕對父母之管教感到厭煩
    。於108年7月10日20時22分起，鄭裕燕與被告以LINE通訊軟
    體聊天時，鄭裕燕忽然表示「能不能改父母」、「換了以後
    就能約會了哦」，因鄭裕燕及被告均深信鬼神之說，對話中
    常以「乾爸」、「乾媽」稱呼閻羅王或神明，其二人討論到
    此話題時，被告曾建議叫「乾爸」、「乾媽」附身讓鄭裕燕
    之父母重病死亡等方式達成鄭裕燕之目的。鄭裕燕起初也同
    意，並於108年7月11日16時48分起以LINE表示「在不快點我
    都想自殺了」、「好，明天會用好嗎」、「我很希望明天醒
    來我爸媽就死了」及於FACEBOOK表示「老公明天一定要讓爸
    媽死不然我們就分手」。鄭裕燕後來發現「乾爸」、「乾媽
    」之行動一直沒有成功，遂失去耐心，於108年7月12日5 時
    43分起，鄭裕燕與被告竟共同基於對鄭裕燕之直系血親尊親
    屬犯殺人罪之犯意聯絡，被告並於同日8 時許到高雄市○○區
    ○○路000 號全國五金行購買水果刀1支，惟因鄭裕燕叫被告
    回家，當日不要前往，所以被告沒有動手行兇。被告於108
    年7月12日22時15分因殺意不堅，一度表示「老婆，閻羅王
    說你怎麼不直接離家出走比較快，不要理妳爸爸媽媽就好」
    ，但鄭裕燕心生不滿而稱「你不想幫我就算了」，被告因此
    再度堅定殺意。嗣於翌日一早即108年7月13日6時46分起，
    鄭裕燕與被告續承前犯意聯絡，以LINE對話，而共同謀議如
    何遂行殺王怜如之犯行，被告並約鄭裕燕等會菜市場停車見
    ，殺鄭裕燕之母王怜如。因王怜如早上均會騎機車載鄭裕燕
    前往菜市場，被告曾為見鄭裕燕一面而多次騎車尾隨，因此
    知悉王怜如騎車之時間與路線，被告遂於108年7月13日7時5
    7分許，攜帶前一日購買之水果刀，騎乘車牌號碼000-000號
    普通重型機車，尾隨王怜如至位於高雄市○○區○○路000號之
    大社果菜市場後，在一旁之停車場埋伏等候。俟王怜如與鄭
    裕燕買完菜，於同日8 時15分許到該處停車場牽車之際，被
    告遂依先前之計畫，衝到王怜如面前，持水果刀一刀刺進王
    怜如之左頸部，造成王怜如左上頸部單一穿刺傷，刺斷及刺
    穿左右頸動脈與左頸靜脈致大量出血，當場倒地不起，嗣經
    送往義大醫療財團法人義大醫院急救，仍於同日9 時12分不
    治死亡。王怜如之父母即王瑞風、王賴禎玉向臺灣橋頭地方
    檢察署犯罪被害人補償審議委員會(下稱補審會)申請犯罪被
    害補償金，業經補審會以109年度補審字第24、25、26號決
    定補償王瑞風新臺幣（下同）946,829元、王賴禎玉1,055,1
    99元，伊於109年9月30日將上開補償金如數支付王瑞風、王
    賴禎玉。依犯罪被害人保護法第12條第1項、第2項規定，伊
    於支付犯罪被害補償金後，自得向犯罪行為人即被告、鄭裕
    燕求償。伊對被告、鄭裕燕聲請核發支付命令，經本院核發
    111年度司促字第6549號支付命令，鄭裕燕未聲明異議，該
    部分支付命令已確定，被告提出異議，視為起訴等語，依犯
    罪被害人保護法第12條第1項規定，求為判決：被告應與鄭
    裕燕連帶給付原告2,002,028元及自本件支付命令送達翌日
    起至清償日止，按週年利率5％計算之利息。
二、被告未於言詞辯論期日到庭，惟據其先前對於本院111年度
    司促字第6549號支付命令提出異議則謂：伊不爭執應與鄭裕
    燕連帶給付2,002,028元，且深知應負上開責任，責無旁貸
    。惟伊現今因案服刑中，無收入，名下亦無財產可供賠償，
    無還款能力，懇請准予伊出監後再繳納，抑或自伊每月在監
    之勞作金提出充繳等語。
三、得心證之理由：
　　㈠原告上開主張之事實，業據提出補審會109年度補審字第24
      、25、26號決定書、財政部國庫署匯款資料、王瑞風、王
      賴禎玉分別書立之犯罪被害補償金請領書、收據、切結書
      、求償權讓與書等件影本為證(司促卷第4至7頁反面、第1
      2至14頁反面、第16至17頁反面)，並有本院108年矚重訴
      字第1號、臺灣高等法院高雄分院109年度矚上訴第1號、
      最高法院109年度台上字第4934號刑事判決在卷可稽(本院
      卷第23至68頁)，復經本院依職權調閱補審會109年度補審
      字第24、25號補審事件卷宗核閱屬實，且為被告 所自認
      ，洵堪認定。
　  ㈡按因故意或過失，不法侵害他人之權利者，負損害賠償責任；數人共同不法侵害他人之權利者，連帶負損害賠償責任，民法第184條第1項前段、第185條第1項定有明文。次按國家於支付犯罪被害補償金後，於補償金額範圍內，對犯罪行為人或依法應負賠償責任之人有求償權；前項求償權，由支付補償金之地方法院或其分院檢察署行使，必要時，得報請上級法院檢察署指定其他地方法院或其分院檢察署為之，犯罪被害人保護法第12條第1項、第2項亦有明定。經查，被告與鄭裕燕所為，業經上揭刑事判決認定其等為犯殺人罪之共同正犯，是被告與鄭裕燕就其等殺害王怜如之行為，致王怜如死亡之結果，應對王瑞風、王賴禎玉負共同侵權行為之連帶賠償責任，殆無疑義。又原告已分別支付犯罪被害補償金946,829元、1,055,199元予王瑞風、王賴禎玉，已如前述。另查，被告因殺害王怜如，對王瑞風、王賴禎玉各應負擔2,076,541元、2,163,237元之侵權行為損害賠償責任，扣除王瑞風、王賴禎玉已分別受領之被害補償金946,829元、1,055,199元，仍應賠償1,129,712元、1,108,038元等情，有本院109年度重訴字第90號民事確定判決附卷足憑(本院卷第73至76頁)，並經本院依職權調閱另案109年度重訴字第90號民事卷宗核閱無誤。揆諸前揭說明，原告於前述向王瑞風、王賴禎玉支付補償金之範圍內對被告與鄭裕燕有求償權，故原告請求被告應與鄭裕燕連帶給付2,002,028元(計算式：946,829元＋1,055,199＝2,002,028)，即屬有據。
  　㈢又按民事訴訟法第396條第1項規定：「判決所命之給付，
      其性質非長期間不能履行，或斟酌被告之境況，兼顧原告
      之利益，法院得於判決內定相當之履行期間或命分期給付
      。經原告同意者，亦同」，僅係法院有斟酌判決所命給付
      之性質，得定相當之履行期間之職權，非認當事人有要求
      定此項履行期間之權利。本件被告於民事提出異議狀陳稱
      ：其現今因案服刑中，無收入，名下亦無財產可供賠償，
      無還款能力，懇請准予其出監後再繳納，抑或自其每月在
      監之勞作金提出充繳等語，經查原告所請求者係金錢給付
      ，性質上無需長期間始能履行，且經本院當庭詢問原告對
      被告所提出民事提出異議狀內容之意見，原告未表示同意
      被告所請(本院卷第95頁)，是被告要求展延清償債務之期
      限至其出監時或以其每月在監所得分期清償等語，自無足
      採。
　　㈣末按給付無確定期限者，債務人於債權人得請求給付時，
      經其催告而未為給付，自受催告時起，負遲延責任。其經
      債權人起訴而送達訴狀，或依督促程序送達支付命令，或
      為其他相類之行為者，與催告有同一之效力。民法第229
      條第2項定有明文。又遲延之債務，以支付金錢為標的者
      ，債權人得請求依法定利率計算之遲延利息。但約定利息
      較高者，仍從其約定利率。應付利息之債務，其利率未經
      約定，亦無法律可據者，週年利率為5％。民法第233條第1
      項、第203條亦有明文。查原告對被告前揭請求給付犯罪
      被害補償金債權，屬未定期限之金錢債務，依前揭規定，
      原告併請求被告給付自支付命令送達翌日即111年7月26日
      (司促卷第24頁)起至清償日止，按週年利率5％計算之利息
      ，亦屬有據，應予准許。
四、綜上所述，原告依犯罪被害人保護法第12條規定，請求被告
    應與鄭裕燕連帶給付原告2,002,028元，及自111年7月26日
    起至清償日止，按週年利率5％計算之利息，為有理由，應予
    准許。
五、本件事證已臻明確，兩造其餘攻擊防禦方法及所提證據，經
    審酌後認均於判決之結果不生影響，爰不逐一論敘。
六、據上論結，本件原告之訴為有理由，依民事訴訟法第385條
    第1項前段、第78條、第85條第1項、第2項，判決如主文。 
中　　華　　民　　國　　111 　年　　11　　月　　7 　　日
                  民事第二庭法　官　許慧如
以上正本係照原本作成。
如對本判決上訴，須於判決送達後20日內向本院提出上訴狀。如
委任律師提起上訴者，應一併繳納上訴審裁判費。
中　　華　　民　　國　　111 　年　　11　　月　　7 　　日
                            書記官　方柔尹